臺灣臺中地方法院刑事判決　　　　　　　　　　　　九十四年度訴字第一八五八號
公　訴　人　臺灣臺中地方法院檢察署檢察官
被　　　告　乙○○
選任辯護人　賴淑惠律師
上列被告因違反毒品危害防制條例案件，經檢察官提起公訴（九
十四年度偵字第六四三二號），本院判決如下：
    主  文
乙○○連續轉讓第二級毒品，累犯，處有期徒刑拾月。被訴販賣
第二級毒品及販賣第一級毒品未遂部分，均無罪。
    事  實
一、乙○○前於民國（下同）九十年間因違反毒品危害防制條例
    案件，經本院判處有期徒刑七月確定，於九十二年三月八日
    縮刑期滿執行完畢（本件已構成累犯），猶不知悔改，乙○
    ○基於轉讓第二級毒品安非他命之概括犯意，於九十四年二
    月至四月初間，在臺中縣大里市○○路○段一六八號甲○○
    住處等地，連續無償提供第二級毒品安非他命供甲○○施用
    三次。嗣甲○○因施用安非他命案件，於九十四年四月五日
    十四時許，在臺中市○區○○路八０一號九０六室為警查獲
    ，其供述施用安非他命之來源係乙○○處，並同意協助警方
    查獲乙○○，經警授意，由甲○○於同日二十一時一分許起
    至二十一時二十五分許間，持友人韓湘濱行動電話0000
    000000號撥打乙○○所使用之0000000000
    號行動電話，向乙○○佯稱購買半錢之第一級毒品海洛因，
    並約定在臺中縣大里市○○路三九三號前交易，而於同日二
    十一時四十分許，在上址成功路前，為警逮捕乙○○。
二、案經臺中市警察局第六分局報請臺灣臺中地方法院檢察署檢
    察官偵查起訴。
    理  由
壹、有罪部分
一、訊據被告乙○○對有提供安非他命予甲○○一同吸食之事固
    不否認，惟辯稱：一共轉讓二次，每次給他份量就是我們一
    起吸食，安非他命是我的云云。然查：
（一）被告上揭時地轉讓第二級毒品安非他命部分，業據被告於
      本院供稱：九十四年二月，在甲○○住處，有時候他（指
      甲○○）向我要，我給他，：：他沒有安非他命可以施用
      時，我就給他安非他命等語（本院卷第十七頁），對確曾
      有無償提供安非他命予甲○○施用之事並不否認；復據證
      人甲○○於偵訊及本院證稱在卷，其於偵訊證稱：「（檢
      察官問：有跟乙○○要過毒品？）有，要過二、三次，都
      是安非他命，就是朋友跟他要一點，也是過年二、三月時
      ，因為乙○○是施用一級毒品，我是用二級毒品，但是他
      二種毒品都會有。（檢察官問：共給過幾次毒品？）從二
      月上旬到四月初，給我三、四次。（檢察官問：如何給你
      ？）開車到我家拿給我，一點點」等語（偵六四三二卷，
      下稱偵卷，第一五四頁），於本院證稱：「他送我三、四
      次，時間是二月上旬到四月間，大部分是快晚上的時候。
      （法官問：是三次或是四次？）三次。（法官問：被告每
      次送給你安非他命的量是多少？）一點點。可以讓我吸食
      一次。（法官問：被告給你安非他命以後，你用自己吸食
      器施用？）是。（法官問：被告無償送你安非他命三次，
      你是如何聯絡？）都是我打電話給他。：：有時候說要粗
      的，他也同意，不是用買的，我沒有付錢給他。（法官問
      ：被告每次拿安非他命一點點送給你後，他就離開了嗎？
      ）是。（審判長問：你有無與被告一起吸安非他命？）有
      。一、二次，都是在被告車上。（審判長問：如何一起吸
      ？）用玻璃球燒烤，被告自己點一起吸。（審判長問：你
      剛剛提到被告有給你三次安非他命，有無包括一起施用安
      非他命的？）他給我安非他命我自己拿回家吸食的有兩次
      。另外一次在車上一起吸」等語（本院卷第七八頁），對
      被告轉讓安非他命之方式，證述綦詳；且查，被告對其所
      使用之行動電話號碼係0000000000號亦不否認
      ，該電話號碼與證人甲○○所使用之000000000
      0號行動電話號碼及家中電話0000000000號於
      九十四年二月至四月間有多次聯絡紀錄，亦有通聯紀錄可
      佐，顯見其二人平日互有連繫，被告與證人甲○○相識十
      餘年，平日為普通朋友，並無怨仇，更足佐證證人甲○○
      上開證述應堪採信，是被告轉讓安非他命犯行部分，已堪
      認定。
（二）至選任辯護人賴淑惠律師聲請再向警方函詢是否破獲被告
      於警詢所述之毒品來源「阿周」（即「阿洲」）乙節，惟
      查，本院業已於九十四年六月二十四日向臺中市警察局第
      六分局函詢，該局並於九十四年六月二十九日以中分六刑
      字第０九四００二一九六四號函覆本院：該分局迄今未查
      獲該名男子等語，有該局上開函文可佐（本院卷第五三頁
      ），是選任辯護人聲請再度向警方函詢，顯無必要，併此
      敘明。
    被告雖辯稱僅提供安非他命予甲○○一同吸食二次云云，顯
    不足為有利被告之認定。事證明確，被告上揭犯行，已堪認
    定。
二、核被告乙○○所為，係犯毒品危害防制條例第八條第二項之
    轉讓第二級毒品罪。被告前後多次轉讓第二級毒品之犯行，
    時間緊接，所犯構成要件相同之罪，顯係基於概括犯意反覆
    為之，為連續犯，論以一轉讓第二級毒品罪，並加重其刑。
    又被告前於九十年間因違反毒品危害防制條例案件，經本院
    判處有期徒刑七月確定，於九十二年三月八日縮刑期滿執行
    完畢，有臺灣臺中地方法院檢察署刑案資料查註紀錄表在卷
    可佐，其於五年以內再犯本件有期徒刑以上之罪，為累犯，
    依刑法第四十七條規定加重其刑並遞加之。爰審酌被告素行
    不佳，其轉讓安非他命之次數僅約三次，轉讓對象僅有一人
    ，，惟其轉讓第二級毒品安非他命，擴大毒品危害，且足使
    受讓安非他命之施用者造成生理成癮性及心理依賴性，戕害
    國民身心健康，並考量其犯罪後態度等一切情狀，量處如主
    文所示之刑。
貳、無罪部分
（壹）被訴販賣第二級毒品部分
一、公訴意旨略以：被告乙○○基於意圖營利而販賣第二級毒品
    概括犯意，於九十四年二月間，在臺中縣大里市○○路○段
    一六八號甲○○住處，以新臺幣（下同）一千元至二千元不
    等之價格，連續販賣第二級毒品安非他命予甲○○二次。因
    認被告乙○○涉犯毒品危害防制條例第四條第二項之販賣第
    二級毒品罪嫌云云。
二、按犯罪事實應依證據認定之，無證據不得認定犯罪事實。又
    不能證明被告犯罪者，應諭知無罪之判決，刑事訴訟法第一
    百五十四條第二項、第三百零一條第一項定有明文。再按「
    刑事訴訟法第一百六十一條已於民國九十一年二月八日修正
    公布，其第一項規定：檢察官就被告犯罪事實，應負舉證責
    任，並指出證明之方法。因此，檢察官對於起訴之犯罪事實
    ，應負提出之證據及說服之實質舉證責任。倘其所提出之證
    據，不足為被告有罪之積極證明，或其指出之證明方法，無
    從說服法院以形成被告有罪之心證，基於無罪推定之原則，
    自應為被告無罪判決之諭知」，最高法院九十二年臺上字第
    一二八號判例可資參照。又按「事實之認定，應憑證據，如
    未能發現相當證據或證據不足以証明，自不能以推測或擬制
    之方法，以為裁判之基礎」，最高法院四十年台上字第八六
    號判例亦著有明文。
三、就本案證人甲○○警詢供述之證據能力的說明：
    選任辯護人賴淑惠律師稱：證人甲○○的警詢所述無證據能
    力等語（本院卷第四一頁），按被告以外之人於審判外之言
    詞或書面陳述，除法律有規定者外，不得作為證據，刑事訴
    訟法第一百五十九條第一項定有明文，查本件證人甲○○之
    警詢陳述，既經選任辯護人提出爭執，公訴人復未提出該警
    詢陳述具有較可信之特別情況之證明，亦無刑事訴訟法第一
    百五十九條之二、第一百五十九條之三、第一百五十九條之
    五之適用情況存在，該證人甲○○之警詢陳述，依刑事訴訟
    法第一百五十九條第一項之規定，自不得作為證據，合先敘
    明。
四、訊據被告乙○○堅決否認上揭販賣安非他命犯行，其辯稱：
    我們（指與甲○○）係合資去買，大概有三次，就是九十四
    年二月至三月云云，公訴人認被告涉犯販賣安非他命之犯行
    ，無非以證人甲○○之供述為據。經查：
（一）證人甲○○於偵訊及本院雖多次證稱係向被告購買安非他
      命云云，惟其於九十四年四月六日偵查初訊就向乙○○購
      買毒品之次數證稱：「三、四次，從九十四年二、三月開
      始跟他（指乙○○）購買，每次購買一、二千元」云云（
      偵卷第五一頁），而於九十四年五月二十日偵訊則證稱：
      「有買過二次。大部分是跟他（指乙○○）要。：：二次
      都是九十四年二月多，二次約距一個月，一次是二月初，
      一次是二月底，都是買安非他命，第一次買二千元，第二
      次買一千元，我打電話跟乙○○聯絡。（檢察官問：如何
      聯絡？）用我的行動0000000000號，打電話給
      乙○○。（檢察官問：有用你住家中的市內電話打給乙○
      ○？）沒有，我都是用手機。（檢察官問：乙○○電話？
      ）0000000000。（檢察官問：是你主動打電話
      給乙○○？）是，都是我打完電話後半個小時乙○○拿毒
      品到我家給我。（檢察官問：錢如何交付？）我拿到毒品
      再給他錢」云云（偵卷第一五四頁），則依證人甲○○之
      上開證述，前後不一，其中，就購買安非他命之次數，先
      供稱「三、四次」，後再供稱「二次」，已非一致；再就
      購買安非他命之時間，先稱「從九十四年二、三月開始」
      ，後再稱「一次二月初，一次二月底」，就購買安非他命
      之時間，非僅無法特定，所述亦非完全相符，已非無瑕疵
      可指。
（二）再者，依證人甲○○於九十四年五月二十日偵訊所述，其
      向乙○○購買安非他命時間，係二月初及二月底各一次，
      購買安非他命之聯絡方法，係以其行動電話號碼0000
      000000號打給乙○○之行動電話號碼000000
      0000號，打完電話後半小時乙○○拿到甲○○家中交
      易云云，且其明確證稱並非以家中電話打給乙○○云云（
      詳見前述筆錄）；然查，依乙○○之行動電話號碼000
      0000000號於九十四年二月至四月之發話紀錄，雖
      有乙○○以該電話多次撥打至證人甲○○上開00000
      00000號行動電話之通聯紀錄，有乙○○00000
      00000號之行動電話之發話通聯紀錄可佐（偵卷第六
      二至八五頁），惟依乙○○上開0000000000行
      動電話號碼受話之通聯紀錄，僅有甲○○住處電話000
      0000000號撥打至乙○○上開行動電話號碼之紀錄
      ，均無甲○○上開0000000000號行動電話號碼
      撥打至乙○○上開行動電話號碼之紀錄，有乙○○上開行
      動電話號碼之受話通聯紀錄可佐（偵八五至一二五頁），
      由上開通聯紀錄之通話情形，亦與證人甲○○上開偵訊所
      述明確不符。且證人甲○○非僅持有000000000
      0號行動電話號碼，另並持有0000000000號行
      動電話號碼，亦有證人甲○○之警詢筆錄之人別訊問欄之
      記載可佐（偵卷第二十頁），經核被告上開000000
      0000號行動電話於九十四年二月至四月之受話通聯紀
      錄，亦無甲○○該支0000000000號行動電話之
      撥打發話至乙○○上開0000000000號行動電話
      之紀錄，顯見證人甲○○並非誤記其撥打使用之行動電話
      號碼，而確係其並未以行動電話撥打至被告000000
      0000號行動電話。是證人甲○○於九十四年五月二十
      日偵訊所述向被告購買安非他命之聯絡方法，亦與事實不
      符，顯非可採。
五、此外，復查無其他積極證據足資證明被告有基於販賣安非他
    命之犯意而有販賣安非他命之犯行，雖被告辯稱：並未販賣
    安非他命，而係與甲○○合資購買云云，亦據證人甲○○於
    偵訊及本院否認，被告所述亦難採信，惟亦不能因被告辯解
    之不可採，遽即推定其有販賣安非他命之犯行。本件尚難依
    證人甲○○上開具瑕疵之惟一指證，為被告販賣安非他命之
    認定，是本件證據不足證明被告具公訴人所指之有販賣安非
    他命予甲○○之犯行，爰依法為無罪之諭知。
（貳）被訴販賣第一級毒品未遂部分
一、公訴意旨略以：緣甲○○因另案施用毒品為警查獲，經其表
    示願意協助員警調查販賣毒品之人，於九十四年四月五日二
    十一時一分許起至二十一時二十五分許止間，經警授意，甲
    ○○持友人韓湘濱行動電話0000000000號撥打被
    告乙○○所使用之0000000000號行動電話，向乙
    ○○佯稱購買半錢之第一級毒品海洛因，並約定在臺中縣大
    里市○○路三九三號前交易，嗣於同日二十一時四十分許，
    乙○○與甲○○欲進行交易時，即由埋伏員警上前逮捕乙○
    ○而未遂，並當場自乙○○身上查扣第一級毒品海洛因四小
    包（毛重共八點五公克），因認被告乙○○涉犯毒品危害防
    制條例第四條第六項、第一項之販賣第一級毒品未遂罪嫌云
    云。
二、按犯罪事實應依證據認定之，無證據不得認定犯罪事實。又
    不能證明被告犯罪者，應諭知無罪之判決，刑事訴訟法第一
    百五十四條第二項、第三百零一條第一項定有明文。又按所
    謂陷害教唆，係指行為人原不具犯罪之故意，純因司法警察
    之設計教唆，始萌生犯意，進而實施犯罪構成要件之行為者
    而言。申言之，因陷害教唆係司法警察以引誘或教唆犯罪之
    不正當手段，使原無犯罪故意之人因而萌生犯意而實施犯罪
    ，再進而蒐集其犯罪之證據或予以逮捕偵辦；縱其目的係在
    於查緝犯罪，但其手段顯然違反憲法對基本人權之保障，且
    已逾越偵查犯罪之必要程度，對公共利益之維護並無意義，
    其因此等違反法定程序所取得之證據資料，應不具有證據能
    力；且陷害教唆與警方對於原已具有犯罪故意並已實施犯罪
    行為之人，以所謂「釣魚」之偵查技巧蒐集其犯罪證據之情
    形有別，自不得混為一談，最高法院九十二年度台上字第四
    五五八號判決可資參照，又按行為人如原即有販賣毒品營利
    之犯意，雖警設計誘捕致實際上不能完成毒品交易，但因行
    為人原即具有販賣毒品之意思，客觀上又已著手於販賣行為
    ，仍應成立販賣毒品未遂罪，最高法院九十一年台上字第五
    七二０號判決、最高法院九十三年度臺上字第一七四九號判
    決可資參照。
三、訊據被告堅決否認上開販賣海洛因予甲○○之犯行，其於警
    詢、偵訊及本院羈押訊問時辯稱：其中的半錢（指被查獲扣
    案的海洛因）是我跟甲○○合買的，其他的部分是我自己要
    吸食的云云（偵卷第十六、四八頁、聲羈卷第六頁），於本
    院再辯稱：他是在四月五日晚上打電話給我，他一共打二通
    電話給我，兩通都是在晚上打的。第一通是在晚上八點多接
    的，他用沒有顯示號碼（指電話）打到我的0000000
    000的手機，跟我說叫我幫他問半錢海洛因要多少錢，我
    說我向別人買是一萬元，價錢是我告訴他的，他就說叫我問
    清楚一點，他說等一下再打給我，就掛電話了，第一通電話
    沒有約何時交海洛因，第一通電話講完，我就沒有處理，之
    後他就打第二通電話。第二通電話來電有顯示號碼打到我的
    手機0000000000，他叫我先過去塗城路那邊找他
    ，就掛電話了，我沒有說要帶海洛因過去，我把我自己要施
    用的海洛因帶過去，我帶了兩包葡萄糖，兩包海洛因過去，
    這兩包海洛因裡面有一包已經摻有葡萄糖，是我摻的，當初
    這兩包我買來的海洛因是一萬二千元，重量多少我不知道，
    當初是買半錢海洛因及半錢的一半海洛因，全部是一萬二千
    元，我就把這些全部帶過去找甲○○云云（本院卷第十八頁
    ），堅決否認有販賣海洛因予甲○○之事。經查，公訴人認
    被告涉犯販賣第一級毒品未遂犯行，無非以證人甲○○之供
    述及查獲時扣得被告持有之合計毛重八點五公克之海洛因為
    據。惟查：
  １依證人甲○○於偵訊及本院所述，其雖有於九十四年四月五
    日打電話予被告表示購買海洛因，惟其實並無購買海洛因之
    真意，係經警授意而為，業據證人甲○○於九十四年四月十
    五日偵訊供稱：「（檢察官問：為何查獲海洛因？）是乙○
    ○所有。（檢察官問：不是乙○○要賣給你的海洛因嗎？）
    我當時是說要買半錢的海洛因，是警方叫我釣乙○○出來，
    說要買海洛因。（檢察官問：你施用安非他命，為何跟他說
    要買海洛因？）因為警方叫我釣乙○○出來的，我沒有施用
    海洛因。：：（檢察官問：本次警方叫你釣乙○○出來時，
    你本身沒有要買海洛因之意思？）對。（檢察官問：警察叫
    你打電話時，是說要買多少海洛因？）半錢，約八千元等語
    （偵一三０至一三一頁），又於九十四年五月二十日偵訊供
    稱：（檢察官問：最後一次警方是叫你跟他買海洛因？）我
    在四月五日晚上七、八時許就打電話跟乙○○說，這次要買
    海洛因，因為我之前從來沒有跟乙○○買過海洛因，所以乙
    ○○也有懷疑，我說是朋友要買的，我說買半錢，約八千元
    。（檢察官問：在電話中是跟乙○○說要買海洛因？）對。
    （檢察官問：乙○○如何拿毒品給你？）他本來叫我去大里
    市○○路十九甲附近，後來我說我不方便過去，他就說他要
    過來，約十分鐘後就過來大里市○○路（指塗城路）」等語
    （偵卷一五四、一五五頁），足見本件被告遭查獲涉嫌販賣
    海洛因予甲○○，係證人甲○○雖無購買海洛因之真意，因
    經警授意，而打電話向被告表示要購買海洛因無訛。
  ２再查，被告既係因接獲證人甲○○上開經警授意，佯稱要購
    買海洛因之電話，而攜帶扣案海洛因前往與甲○○之約定地
    點為警查獲；且查，被告確有施用海洛因犯行，亦據其於本
    院供稱該扣案之海洛因係其所有供其施用所用等情（本院卷
    第十八頁），核與證人甲○○於本院供稱被告有施用海洛因
    等情（本院卷第七四頁）相符，是被告辯稱扣案海洛因原係
    供自己施用而購入乙節，尚非完全無據；又公訴人復未提出
    任何積極證據足資證明被告於查獲持有扣案海洛因之前，被
    告「已具營利意圖而販入」海洛因，亦無任何積極證據證明
    被告於接獲甲○○經警授意表示要買海洛因之電話之前，被
    告已有著手販賣海洛因之犯行，顯無證據證明被告於接獲甲
    ○○佯稱有購買海洛因之電話前，被告已具有販賣海洛因犯
    意並已實施犯罪，是本件既無證據證明被告原即有販賣海洛
    因犯意，自應認被告於接獲證人甲○○之電話前，原無販賣
    海洛因犯罪故意；被告既係因接獲甲○○之經警授意之電話
    ，始萌生出售海洛因之犯意，並進而著手實施攜海洛因至查
    獲地點之行為，警方該等查獲經過，自係屬「陷害教唆」，
    從而，警方因「陷害教唆」致被告涉犯販賣海洛因部分，該
    查獲被告時所扣得被告持有之海洛因四包及證人甲○○有關
    被告涉及於九十四年四月五日販賣海洛因之供述，係因違反
    法定程序所取得之證據資料，即扣案之海洛因四包，及證人
    甲○○證述有關被告於九十四年四月五日販賣海洛因之事實
    部分，因該部分被告著手販賣海洛因之犯行，係因受警方利
    用證人甲○○引誘被告犯罪，故此部分事實乃係由警方以不
    正方法所創設，是此部分證據資料應不具證據能力。
四、再依證人甲○○於本院亦供稱除查獲當日即九十四年四月五
    日外，未向乙○○買過海洛因等情（本院卷第七三頁），其
    雖供稱：「（檢察官問：知道乙○○有在賣一級毒品？）有
    。（檢察官問：乙○○何時開始賣？）我不清楚。（檢察官
    問：那你為何會知道？）我是在去年十二月左右與乙○○相
    遇，我也是聽朋友說他有在賣海洛因。我沒有親眼看過乙○
    ○在賣海洛因」等語（本院卷第七四頁），由上開證詞可知
    ，證人甲○○僅「聽聞」被告涉嫌販賣海洛因之傳聞，並未
    親身見聞被告於「九十四年四月五日之前」有於何時間、何
    地點販賣海洛因予何人之事，自不能以證人甲○○所述語焉
    不詳之證言之傳聞證據，認定被告於九十四年四月五日接獲
    甲○○電話之前，已有「意圖營利而販入海洛因」或有「販
    賣海洛因」之犯意。此外，公訴人復未提出任何積極證據足
    資證明被告有「意圖營利而販入」海洛因，或被告有其他販
    賣海洛因之犯行，是被告此部分證據不足證明，爰依法為無
    罪之諭知。
五、選任辯護人再聲請將扣案海洛因四包送鑑定云云，惟本件扣
    案海洛因既無證據能力，已如前述，上開聲請核無必要，併
    此敘明。
據上論結，應依刑事訴訟法第二百九十九條第一項前段、第三百
零一條第一項，毒品危害防制條例第八條第二項，刑法第十一條
前段、第五十六條、第四十七條，判決如主文。
中　　華　　民　　國　　94　　年　　8 　　月　　9 　　日
                          臺灣臺中地方法院刑事第十庭
                              審判長法官  郭  瑞  祥
                                    法官  江  奇  峰
                                    法官  黃  家  慧
右正本證明與原本無異。
如不服本判決，應於送達後十日內向本院提出上訴狀(須附繕本)
，上訴於臺灣高等法院臺中分院。
                                   書記官  張  美  鶯
中　　華　　民　　國　　94　　年　　8 　　月　　9 　　日
附錄論罪科刑法條
毒品危害防制條例第八條第二項
轉讓第二級毒品者，處六月以上五年以下有期徒刑，得併科新臺
幣七十萬元以下罰金。
